臺灣高雄地方法院刑事判決　　　　　　　　　　　　九十三年度訴字第二九三五號
　　公　訴　人　臺灣高雄地方法院檢察署檢察官
　　被　　　告　乙○○
　　被　　　告　甲○○　男　四.
　　共　　　同
　　指定辯護人　本院公設辯護人　戊○○
右列被告等因偽造有價證券等案件，經檢察官聲請簡易判決處刑（九十三年度偵緝字
第一四四九號、第一四五○號），惟經本院簡易庭簽移由刑事庭依通常訴訟程序審理
，本院判決如左：
    主  文
甲○○共同意圖供行使之用，而偽造有價證券，處有期徒刑貳年，緩刑肆年。偽造發
票人為丙○○之本票壹紙（本票號碼：二二六○一四號、發票日八十九年十一月十日
、票面金額新臺幣參萬元整）沒收。
乙○○共同意圖供行使之用，而偽造有價證券，處有期徒刑壹年拾月，緩刑參年。偽
造發票人為丙○○之本票壹紙（本票號碼：二二六○一四號、發票日八十九年十一月
十日、票面金額新臺幣參萬元整）沒收。
    事  實
一、甲○○與乙○○為夫妻，由甲○○於民國八十九年九月十日，在高雄縣鳳山市○○街三六號六樓住處，自任會首召集互助會，招募會員連同會首共二十二會，每
    期會金新台幣（下同）三萬元，採內標制，會期自八十九年九月十日起至九十一
    年五月十日止，約定於每月十日下午七時在上揭地點開標，開標時由甲○○與乙○○二人共同主持，各會員於每月標會後所繳納之會款三萬元，則交由乙○○或
    甲○○收取，而會員於投標時需書寫標單載明姓名、出標金額，由出標金額最多
    之人得標，得標之會員則須簽發本票交由活會會員收執為憑。詎甲○○與乙○○
    二人因經營公司營運狀況不佳，需款孔急，在互助會期間內，竟共同基於意圖為
    自己不法所有及行使偽造私文書之犯意聯絡，並基於概括犯意，於八十九年十一
    月十日及九十年某月間，利用互助會會員未全數到場參與競標之機會，先後在上
    址冒用活會會員耿孝忠、丙○○、「錢嫂」（即吳麗玉）之名義，於標單上偽填
 　 上開會員姓名及投標金額（詳細金額已不復記憶），而分別偽造耿孝忠、丙○○
    、「錢嫂」欲以此標息競標之標單，持以行使參與投標並標得會款，足以生損害
    於上開會員及其他尚未得標之活會會員，並進而向其他活會會員（被冒標者除外
    ）詐稱係該被冒標之會員得標。甲○○與乙○○並為遂行其詐欺取財之目的，共
    同基於意圖供行使之用之犯意聯絡，先由乙○○委由不知情之第三人偽刻「丙○○」之印章一枚，在前開住處，交由甲○○持上開偽刻之印章偽造發票人為丙○○之本票一紙（票面金額三萬元、發票日為八十九年十一月十日），另於冒標耿
    孝忠及「錢嫂」會員部分，則由甲○○簽發其個人名義之本票，於冒標後數日內
    ，先後由乙○○將上開偽造丙○○本票一紙及甲○○本人名義之本票，持以行使
    交付予尚未得標之活會會員，以供擔保，致使不知情之活會會員誤信係上開被冒
    標之會員得標，乃將扣除該會期標息之會款交予乙○○或甲○○，二人共計詐得
    約一百五十萬元。嗣甲○○、乙○○因週轉不靈，於九十年十二月二十日突然宣
    布止會，己○○等活會會員們互相查探後始知受騙。
二、案經己○○訴由臺灣高雄地方法院檢察署檢察官偵查起訴。
    理  由
一、訊據被告甲○○、乙○○就右揭冒標耿孝忠、丙○○、「錢嫂」之互助會並詐取
    會款及偽造丙○○之本票等事實，業於本院審理時均供認不諱，核與告訴人己○○、被害人丙○○於警詢及偵查中指述之情節相符，且有偽造丙○○之本票影本
    一紙、互助會會單一份及和解書四份附卷可稽，足認被告二人之自白核與事實相
    符。本件事證明確，被告二人犯行洵堪認定。
二、按民間互助會會員標會時書寫之標單，一般均書寫金額及競標會員之姓名或代名
    ，而未冠以「標單」字樣，固非刑法第二百十條之私文書，應屬紙上之文字，然
    依習慣足以表示該人出息若干參與競標用意之證明，核屬刑法第二百二十條第一
    項以文書論之準私文書（參照最高法院八十七年度台非字第一二號判決意旨）。
    查被告二人冒用耿孝忠、丙○○、「錢嫂」之名義，於標單上偽填該等人之姓名
    及標息金額，該標單依習慣已足以表示上開會員欲以此標息參與競標文義之證明
    ，自為準文書無訛，嗣持以行使參與投標，自足以生損害於上開被冒標之會員，
    並使其他尚未得標之會員陷於錯誤，而交付應繳之會款。是核被告二人所為，均
    係犯刑法第二百十六條、第二百二十條第一項、第二百十條之行使偽造準私文書
    罪及同法第三百三十九條第一項之詐欺取財罪。另核被告二人意圖供行使之用，
    而偽造丙○○名義之本票一紙，持以交付予尚未得標之會員收執以供擔保之所為
    ，則係犯刑法第二百零一條第一項之偽造有價證券罪。被告二人就上開詐欺取財
    、行使偽造私文書及偽造有價證券之犯行，互有犯意聯絡及行為分擔，均為共同
    正犯。另被告乙○○利用不知情之第三人偽造「丙○○」之印章一枚，係間接正
    犯。又被告二人於標單上偽造耿孝忠、丙○○、「錢嫂」署名之行為，均為偽造
    準私文書（即標單）之部分行為，又渠等偽造準私文書後復持以行使，偽造之低
    度行為應為行使之高度行為所吸收，均不另論罪。被告偽造「丙○○」印章之目
    的在於本票上偽造其印文，為偽造有價證券之階段行為，又其於本票上偽造「丙○○」之印文及署名各一枚，為偽造有價證券之一部，均不另論罪，再其偽造有
    價證券後進而持以行使，行使有價證券之輕度行為應為偽造有價證券之重度行為
    所吸收，僅論以偽造有價證券罪即可，亦不另論行使有價證券罪。又被告三次冒
    標時，各係以偽造標單後向多數活會會員詐取財物，侵害多數人法益，均係一行
    為觸犯數個相同之詐欺取財罪名，為同種想像競合犯，應依刑法第五十五條之規
    定，從一重處斷。再被告先後多次行使偽造準私文書及詐欺取財之犯行，時間緊
    接，所犯係構成要件相同之罪名，顯係基於概括犯意反覆為之，均應依連續犯之
    規定各以一罪論，並均加重其刑。而被告二人係以行使偽造準私文書及偽造有價
    證券之方法，以達成其詐欺取財之結果，其等所犯偽造有價證券、連續行使偽造
    準私文書、連續詐欺取財三罪間，具有方法、目的之牽連關係，為牽連犯，應依
    刑法第五十五條之規定，從較重之偽造有價證券罪處斷。
三、按刑事審判旨在實現刑罰權之分配的正義，故法院對有罪被告之科刑，應符合罪
    刑相當之原則，使其輕重得宜，罰其當罰，以契合社會之法律感情。查被告二人
    於起會後冒標他人活會詐取會款，並偽造丙○○之本票，固有不該，然其係因經
    營公司不佳，一時週轉不靈，而觸犯本案犯行，其等偽造之本票僅有一張，面額
    僅三萬元，且於冒標後仍繼續繳納死會之利息，事後並積極與告訴人己○○、被
    冒標人耿孝忠、丙○○、「錢嫂」等人達成和解，已獲得上開會員之諒解，而上
    開會員並願給被告二人東山再起之機會，此有和解書四份在卷足憑，可見被告仍
    有誠意解決債務，其等惡性非重，本性尚屬良善，雖因法律知識淺薄，不知偽造
    有價證券之嚴重性，然僅偽造丙○○之本票一次，是依其等罹罪之原因及環境，
    客觀上足以引起一般同情，惟其所犯罪名乃三年以上十年以下有期徒刑之罪，如
    處以法定最低刑度之刑似嫌過重，且無法諭知緩刑，被告勢必入監服刑，不僅使
    被害人債務無法即時獲得解決，對債權人不利，且被告家中亦有十多歲之二名幼
    子尚待扶養，有被告之
    被告犯罪之情狀尚不無可憫之處，實屬情輕法重，爰依刑法第五十九條之規定，
    減輕其刑。爰審酌被告二人均無犯罪前科紀錄，素行尚屬良好，有臺灣高等法院
    被告全國前案紀錄表在卷可按，其等冒標他人活會，並偽造他人本票，侵害他人
    權益，破壞票據金融秩序之行為，誠屬不該，惟其偽造之本票僅一紙，面額僅三
    萬元，參以被告二人犯後均坦承犯行，態度良好，深具悔意，並已取得告訴人及
    被冒標者之諒解，及被告甲○○擔任會首之責任應較被告乙○○為重，及其犯罪
    之動機、所生危害等一切情狀，酌情分別量處如主文所示之刑，以資懲儆。末查
    ，被告二人均未曾受有期徒刑以上刑之宣告，有臺灣高等法院被告全國前案紀錄
    表在卷可按，其等因一時失慮，致罹刑章，犯後已坦承犯行，深有悔意，且告訴
    人及被冒標之人均已不願追究被告犯行，已如前述，諒其等經此偵審程序及科刑
    之教訓後，當知所警惕，而無再犯之虞，故本院認其等所受之宣告刑，均以暫不
    執行為適當，爰併諭知被告甲○○緩刑四年、被告乙○○緩刑三年，以啟自新。
四、又被告二人所偽造發票人為丙○○之本票一紙（票號：二二六○一四號、票面金
    額三萬元、發票日為八十九年十一月十日），雖未據扣案，但並無證據證明業已
    滅失，仍應依刑法第二百零五條規定，不問屬於犯人與否，併予宣告沒收；至於
    該本票上所偽造之「丙○○」之署名及印文各一枚，均係該本票之一部分，已隨
    同上開本票之沒收而包括在內，故不重複為沒收之諭知。至被告所偽造之「丙○○」之印章一枚，因已遭被告甲○○丟棄，業據其供明在卷，顯已滅失而不存在
    ，故無從宣告沒收。另被告所偽造之耿孝忠、丙○○、「錢嫂」之標單，雖為被
    告所有供本件犯罪之用，然均未扣案，且依標會習慣事後均應已丟棄，衡情應已
    滅失，爰不予宣告沒收；又上開標單上所偽造之耿孝忠、丙○○、「錢嫂」之署
    押，基於同上之理由，衡情應隨同該標單之丟棄而滅失，亦不為宣告沒收之諭知
    ，附此敘明。
五、公訴意旨另以：被告甲○○、乙○○共同基於意圖供行使之用之犯意，在前開住
    處，由被告甲○○偽簽耿孝忠及「錢嫂」之姓名及奈指印，面額均三萬元，發票
    日為八十九年十一月十日之本票，並於冒標數日內，先後將上開偽造之本票交付
    予尚未得標之活會會員以供擔保，因認被告二人另涉有偽造耿孝忠及「錢嫂」之
    本票云云。惟查，被告甲○○固於偵訊時供稱有開立耿孝忠及「錢嫂」之本票云
    云，然於本院審理中已澄清表示：僅有偽造丙○○之本票，關於冒標「錢嫂」與
    耿孝忠之部分，係開伊自己名字的本票交予活會會員，並沒有偽造他們二人名義
    之本票等語明確，且遍查卷內之證據，並無上開偽造耿孝忠及「錢嫂」之本票可
    資佐證，足認被告甲○○前揭所述，應堪採信。此外，公訴人對於被告二人並無
    上開偽造耿孝忠及「錢嫂」之本票部分亦不爭執，本院復查無其他證據足證被告
    二人有何共同偽造耿孝忠及「錢嫂」本票之犯行，此部分因與前揭起訴論罪部分
    分別具有連續犯或牽連犯之裁判上一罪關係，爰不另為無罪諭知，附此敘明。
據上論斷，應依刑事訴訟法第四百五十二條、第二百九十九條第一項前段，刑法第二
十八條、第二百零一條第一項、第二百十六條、第二百二十條第一項、第二百十條、
第三百三十九條第一項、第五十五條、第五十九條、第七十四條第一款、第二百零五
條，罰金罰鍰提高標準條例第一條前段，判決如主文。
本案經檢察官丁○○到庭執行職務。
中      華      民      國    九十四    年      一        月     十四   日
                              臺灣高雄地方法院刑事第八庭
                                  審判長法　官  陳樹村
                                        法　官  林意芳
                                        法　官  吳俊龍
右正本證明與原本無異。
如不服本判決，應於收受送達後十日內向本院提出上訴書狀。
                                        書記官  許麗珠
中      華      民      國    九十四    年      一        月     十八   日
附錄本案論罪科刑法條：
刑法第二百零一條第一項
意圖供行使之用，而偽造、變造公債票、公司股票或其他有價證券者，處三年以上十
年以下有期徒刑，得併科三千元以下罰金。
刑法第二百十條
偽造、變造私文書，足以生損害於公眾或他人者，處五年以下以有期徒刑。
刑法第二百十六條
行使第二百十條至第二百十五條之文書者，依偽造、變造文書或登載不實事項或使登
載不實事項之規定處斷。
刑法第二百二十條第一項
在紙上或物品上之文字、符號、圖畫、照像，依習慣或特約，足以為表示其用意之證
明者，關於本章或本章以外之罪，以文書論。
刑法第三百三十九條第一項
意圖為自己或第三人不法之所有，以詐術使人將本人或第三人之物交付者，處五年以
下有期徒刑、拘役或科或併科一千元以下罰金。
